臺灣桃園地方法院刑事判決　　　　　　100年度簡上字第412號
上　訴　人
即　被　告　程振雄
上列上訴人即被告因傷害案件，不服本院民國100 年6 月28 日
100 年度審簡字第122 號第一審刑事簡易判決（起訴案號：98年
度偵字第14470 號），提起上訴，本院管轄之第二審合議庭判決
如下：
    主  文
上訴駁回。
    事實及理由
一、本件經本院審理結果，認原審以被告程振雄犯刑法第277 條
    第1 項之傷害罪，判處拘役59日，如易科罰金，以新臺幣（
    下同）1 千元折算1 日，經核其認事用法及量刑均無不當，
    應予維持，並引用第一審刑事簡易判決書記載之事實及理由
    （如附件）。
二、上訴人上訴意旨略以：是告訴人林水旺先打伊，伊才還手，
    當時告訴人先找老闆娘要賒帳，老闆娘不在，告訴人就來盧
    伊，當天店裡客人、職員很多人都看見，但是姓名、住址伊
    要回去查，很多附近商店的人都可以證明告訴人很惡劣，都
    不想收告訴人當客人云云。惟查：按「正當防衛必須對於現
    在不法之侵害始得為之，侵害業已過去，即無正當防衛可言
    。至彼此互毆，又必以一方初無傷人之行為，因排除對方不
    法之侵害而加以還擊，始得以正當防衛論。故侵害已過去後
    之報復行為，與無從分別何方為不法侵害之互毆行為，均不
    得主張防衛權。」最高法院30年度上字第1040號判例著有明
    文（同院73年度台上字第1522號、83年度台上字第4299號、
    86 年 度台上字第2480號、88年度台上字第407 號、第4673
    號、89年度台上字第3259號、91年度台上字第1963號、92年
    度台上字第3039號判決意旨，均同此見解）。被告於警詢供
    稱告訴人要拿花盆砸伊，但花盆太重，告訴人拿不起來，接
    著告訴人以右拳攻擊伊之右臉頰，伊就順勢以右手出拳，告
    訴人直接倒在伊之面前，抱住伊之腿，伊就搥了告訴人的背
    二、三下等語，可見依被告之上開陳述，已見被告於出拳打
    告訴人，告訴人倒在地上後，其仍繼續揮拳打告訴人之背部
    ，致告訴人背部挫瘀傷，足認被告揮拳打告訴人背部該時根
    本已無任何正當防衛情狀，被告仍主張其屬正當防衛，即與
    事實不合。再查，被告於偵訊時自承告訴人要拿花盆砸伊，
    但花盆太重，告訴人拿不起來，其即出拳打告訴人之臉，告
    訴人倒地，其再打他背部等語，是可見被告於警詢時辯稱告
    訴人拿不起來花盆後，接著以右拳攻擊其之右臉頰，其才順
    勢以右手出拳云云，亦與事實不合，尤見被告出拳攻擊告訴
    人時，根本不存在正當防衛情狀，被告以正當防衛置辯，殊
    無可採。末以，98年6 月7 日案發迄今，被告均未能提供現
    場目擊證人之姓名，以供傳喚查證，突於本院100 年10月27
    日審理時始主張有很多店裡之不詳姓名年籍之客人、職員可
    以作證云云，自無足採。至被告所稱「很多附近商店的人都
    可以證明告訴人很惡劣，都不想收告訴人當客人」云云，則
    與本件待證事項無關，併此敘明。綜上，被告所辯洵為推諉
    卸責之詞，不足採信，本件事證明確，被告犯行堪予認定，
    應依法論科。
三、原審衡酌被告警、偵訊之陳述、在原審審理時之自白、告訴
    人於警詢、偵訊之證述、告訴人所提之敏盛醫院診斷證明書
    1 紙，據而認定本件事實，並量處被告拘役59日，並諭知易
    科罰金之折算標準，經核並無不合。執此，原審認事用法並
    無不當，量刑亦屬妥適，上訴人提起本件上訴，為無理由，
    應予駁回。
據上論斷，應依刑事訴訟法第455條之1 第1項、第3項、第368條
、第373條，判決如主文。
本案經檢察官王齡梓到庭執行職務
中    華    民    國   100    年    11    月    24    日
               刑事第三庭  審判長法  官    曾家貽
                                 法  官    翁毓潔
                                 法  官    曾雨明
以上正本證明與原本無異。
不得上訴。
                                 書記官    李靜華
中    華    民    國   100    年    11    月    24    日
附件：
臺灣桃園地方法院刑事簡易判決       100年度審簡字第122號
公  訴  人  臺灣桃園地方法院檢察署檢察官
被      告  程振雄  男  50歲（民國○○年○月○日生）
                    身分證統一編號：Ｚ000000000號
                    住桃園縣龜山鄉○○街46號2樓
                    居桃園縣桃園市○○街86號3樓
                    居桃園縣桃園市○○街86號
上列被告因傷害案件，經檢察官提起公訴（98年度偵字第14470
號），被告自白犯罪，本院認宜簡易判決處刑，爰不經通常審判
程序，逕以簡易判決處刑如下：
    主  文
程振雄傷害人之身體，處拘役伍拾玖日，如易科罰金，以新臺幣
壹仟元折算壹日。
    事實及理由
一、程振雄於民國98年6 月7 日晚間10時30分許，在桃園縣龜山
    鄉○○○路○段178 號1 樓之某小吃店內，因細故與林水旺
    發生爭執，竟基於傷害之犯意，徒手毆打林水旺，致林水旺
    受有顏面、鼻部挫擦傷及背部挫瘀傷之傷害。案經林水旺訴
    由桃園縣政府警察局龜山分局報告臺灣桃園地方法院檢察署
    檢察官偵查後起訴。
二、證據名稱：
  (一)被告程振雄於警詢、檢察事務官詢問及本院審理中之自白。
  (二)證人即告訴人林水旺於警詢、檢察事務官詢問時之證述。
  (三)敏盛綜合醫院診斷證明書1 紙。
三、依刑事訴訟法第449 條第2 項、第3 項、第454 條，刑法第
    277 條第1 項、第41條第1 項前段，刑法施行法第1 條之1
    第1項 、第2 項前段，逕以簡易判決處刑如主文。
四、如不服本件判決，得自判決送達後10日內，向本院提起上訴
    。
中    華    民    國    100   年     6    月    28    日
                        刑事庭  法  官  顏世翠
如不服本判決，應於判決送達後10日內向本院提出上訴狀（應附
繕本）。
                                書記官  張筆隆
中    華    民    國    100   年     6    月    28    日
附錄本案論罪科刑依據之法條：
中華民國刑法第277 條第1 項
傷害人之身體或健康者，處3 年以下有期徒刑、拘役或1 千元以
下罰金。